臺灣基隆地方法院刑事判決　　　　　　　 96年度訴字第270號
公　訴　人　臺灣基隆地方法院檢察署檢察官
被　　　告　乙○○
　　　　　　　　　　現於臺灣基隆監獄
上列被告因毒品危害防制條例案件，經檢察官提起公訴（96年度
毒偵字第407 號），本院合議庭裁定由受命法官獨任進行簡式審
判程序，茲判決如下：
    主  文
乙○○施用第一級毒品，累犯，處有期徒刑壹年。
扣案之殘留有第一級毒品海洛因（量微無法秤重）之夾鍊袋壹只
，沒收銷燬；注射針筒貳支均沒收。
    事  實
一、乙○○前因施用毒品案件，先後2 次經本院裁定送觀察、勒
    戒後，均認無繼續施用毒品之傾向，由臺灣基隆地方法院檢
    察署檢察官分別於民國（下同）87年8月31日、88年3月30日
    以87年度偵字第3259號及3669號、88年偵緝字第93號不起訴
    處分確定；又因施用毒品案件，經本院裁定令入戒治所施以
    強制戒治，復經本院以89年度毒聲字第1214號裁定停止戒治
    ，再因施用毒品案件，經本院裁定撤銷停止戒治，迄90 年5
    月2日強制戒治期滿，上開2次施用毒品犯行，另經同署檢察
    官以88年度毒偵字第1017號提起公訴，由臺灣高等法院於89
    年5月19日以89年度上易字第1165號判處有期徒刑8月確定；
    及經同署檢察官以89年度毒偵字第2186號聲請以簡易判決處
    刑，由本院於90年2 月27日以90年度易字第67號判處有期徒
    刑8 月確定，兩罪接續執行，於90年5月3日入監執行，至91
    年11月19日因縮短刑期假釋付保護管束出監，嗣經撤銷假釋
    付保護管束，於92年5 月29日入監執行，迄92年10月12日執
    行完畢；復因施用毒品案件，經同署檢察官以93年度毒偵字
    第2141號提起公訴，由本院於94年3月7日以93年度訴字第89
    2號判決判處有期徒刑9月確定，刑期自94年4月4日起算，迄
    94年11月17日縮刑期滿執行完畢；又因施用毒品案件，經同
    署檢察官提起公訴，由本院於96年2月5日以95年度訴字第92
    6號判決判處有期徒刑10月及4月，應執行有期徒刑1 年確定
    （現正執行中）。詎其未戒除毒癮，復基於反覆施用第一級
    毒品海洛因之犯意，接續自96年2月12日起至同年3月22日止
    ，在基隆市○○○路13號10樓及基隆市○○路○段164號前計
    程車內，以針筒注射之方式，施用第一級毒品海洛因多次。
    嗣於96年2 月12日11時58分許，為警在基隆市○○路○段164
    號前查獲，並扣得殘留第一級毒品海洛因夾鏈袋1 只、注射
    針筒2 支，並經採其尿液送驗結果，呈嗎啡陽性反應，始知
    上情。
二、案經基隆市警察局第四分局報告臺灣基隆地方法院檢察署檢
    察官偵查起訴。
    理  由
壹、程序事項
    本件被告乙○○所犯者非為死刑、無期徒刑、最輕本刑為3
    年以上有期徒刑之罪或高等法院管轄第一審案件，其於準備
    程序進行中，先就被訴事實為有罪之陳述，經告知其簡式審
    判程序之要旨，並聽取公訴人、被告之意見後，本院業已依
    刑事訴訟法第273條之第1項之規定，裁定由受命法官獨任以
    簡式審判程序進行本案之審理。
貳、實體事項
一、認定事實所依據之證據及理由：
  (一)被告自白：被告於本院審理中自白其於前述時、地施用第一
    級海洛因之犯行事實，其任意自白核與下列事證相符，應堪
    可採為證據。
  (二)尿液檢驗結果：台灣尖端先進生技醫藥股份有限公司濫用藥
    物檢驗報告乙紙（附於偵查卷第39頁），足證被告經警查獲
    後採集之尿液經檢驗結果，呈施用第一級毒品海洛因代謝後
    之嗎啡陽性反應。
  (三)扣案物證：扣案之被告所有殘留第一級毒品海洛因夾鏈袋1
    只，注射針筒2支可資佐證。
  (四)臺灣高等法院被告前案紀錄表在卷可按，足證被告確有如事
    實欄所載之觀察勒戒、徒刑執行等情形。
二、論罪及科刑之理由：
  (一)查海洛因係毒品危害防制條例所列管之第一級毒品，此為該
    條例第2條第2項第1 款所明定。核被告乙○○所為，係犯毒
    品危害防制條例第10條第1 項之施用第一級毒品罪，被告持
    有第一級毒品海洛因之低度行為，應為施用第一級毒品之高
    度行為所吸收，不另論罪。
  (二)被告前後多次施用第一級毒品海洛因之犯行，時間密接，且
    依社會通念，足可認為係基於一個意思決定所為之具有反覆
    性及延續性之行為，乃學理上所稱之「集合犯」，應僅成立
    一罪。按刑事法若干犯罪行為態樣，本質上原具有反覆、延
    續實行之特徵，立法時既予特別歸類，定為犯罪構成要件之
    行為要素，則行為人基於概括之犯意，在密切接近之一定時
    、地持續實行之複次行為，倘依社會通念，於客觀上認為符
    合一個反覆、延續性之行為觀念者，於刑法評價上，即應僅
    成立一罪。學理上所稱「集合犯」之職業性、營業性或收集
    性等具有重複特質之犯罪均屬之，例如經營、從事業務、收
    集、販賣、製造、散布等行為概念者是（最高法院95年度臺
    上字第1079號判決意旨參照）。查毒品因具有成癮性、濫用
    性，故立法實務首重以刑事處遇方式戒斷行為人毒癮，於無
    法達此戒斷之效果時，始依法追訴處罰，而施用毒品本身具
    備反覆、延續之行為特徵，持續多次施用毒品為此類犯罪之
    典型或常態，於刑法評價上，施用毒品應僅成立集合犯，而
    論以一罪。
  (三)又被告前曾受事實欄所載有期徒刑之執行，有臺灣高等法院
    被告前案紀錄表在卷可稽，其於有期徒刑之執行完畢後，5
    年內故意再犯有期徒刑以上之罪，為累犯，應加重其刑。
  (四)本院審酌被告犯罪之動機，曾有施用毒品前科，仍不知戒除
    ，再度施用毒品，惟犯罪後坦承犯行，且所犯之施用毒品犯
    行乃戕害自己身心健康，尚未危及他人等一切情狀，量處如
    主文所示之刑。
  (五)扣案殘留有第一級毒品海洛因（量微無法秤重）之夾鍊袋1
    只，因包裝與其上極微量之毒品均已合而為一，無從析離，
    應整體視為第一級毒品海洛因，併依毒品危害防制條例第18
    條第1項前段之規定，宣告沒收銷燬，扣案之注射針筒2支，
    係被告所有，供其施用第一級毒品海洛因所用之物，業據被
    告於本院審理時供明在卷，爰依刑法第38條第1項第2款之規
    定，宣告沒收。
據上論斷，應依刑事訴訟法第273條之1、第299條第1項前段，毒
品危害防制條例第23條第2項、第10條第1項、第18條第1 項前段
，刑法第11條前段、第47條第1 項、第38條第1項第2款，判決如
主文。
本案經檢察官甲○○到庭執行職務。
中　　華　　民　　國　　96　　年　　4 　　月　　30　　日
                  刑事第三庭法    官  齊潔
以上正本證明與原本無異。
如不服本判決應於收受本判決後10日內向本院提出上訴書狀，其
未敘述上訴理由者，並得於提起上訴後10日內向本院補提理由書
狀（均須按他造當事人之人數附繕本。）「切勿逕送上級法院」
中　　華　　民　　國　　96　　年　　4 　　月　　30　　日
                            書 記 官  潘端典
附錄論罪法條：
毒品危害防制條例第10條
施用第一級毒品者，處 6 月以上 5 年以下有期徒刑。
施用第二級毒品者，處 3 年以下有期徒刑。
